【裁判字號】    92,交抗,610
【裁判日期】    920813
【裁判案由】    聲明異議
【裁判全文】
臺灣高等法院臺中分院刑事裁定                   九十二年度交抗字第六一號
    抗  告  人
    即受處分人  甲○○
右抗告人因違反道路交通管理處罰條例案件，不服台灣台中地方法院中華民國九十二
年六月三十日所為裁定（九十二年度交聲字第四七九號）提起抗告，本院裁定如左：
    主      文
原裁定及原處分撤銷。
甲○○汽車駕駛人，有違反道路交通管理處罰條例之行為，經交通勤務警察制止時，
拒絕停車接受稽查而逃逸，處新台幣參仟元，並記違規點數壹點。
其餘部分不罰。
    理      由
一、原處分機關略以：異議人即受處分人甲○○所有之車號九Ｐ─三九一號營業用小
    客車，於九十二年三月五日十三時三十五分許，在台中市○○路與台中港路口處
    ，因(1)快車道臨時停車（非等紅燈所致）；(2)不服稽查（經攔查並告知靠路邊不
    停靠，並不出示證件），拒絕停車接受稽查而逃逸等違規事實，經台中市警察局
    第六分局員警逕行舉發，受處分人於限期內到案申訴，經向原舉發機關查證違規
    屬實，該站遂於九十二年四月二十二日以豐監稽違六三字第ＧＣ0000000
    號裁決書，裁處違反道路交通管理處罰條例第五十五條第一項第一款、六十條第
    一項及第六十三條第一項第一款等規定，處罰鍰新台幣三千六百元整，並記違規
    點數一點，逾期則依違反道路交通管理事件統一裁罰標準表及裁決書處罰主文裁
    處，於法並無不合等語。
二、就受處分人「快車道臨時停車」，違反道路交通管理處罰條例第五十五條第一項
    第一款部分：
    查受處分人於前揭時、地確實於快車道臨時停車，等候新光三越百貨公司之乘客
    等情，業經在場證人丙○○於原審、證人即舉發警員乙○○於原審及本院證述明
    確，惟上開路段雖屬快車道，然路邊劃有黃線之標線，而黃線代表駕駛人可以臨
    時停車，駕駛人如仍在車上，即屬臨時停車，員警僅能勸導駛離，不必受罰等情
    ，業經證人即警員乙○○於本院證述明確，則上開路段既均屬快車道，不得臨時
    停車，然台中市○○○於路邊卻劃有黃線之標線，顯然易使駕駛人誤認得以臨時
    停車，故上開路段標線既有不一致，顯難認駕駛人有何違規之情事，原裁定機關
    就此部分逕依道路交通管理處罰條例第五十五條第一項之規定裁處，於法即有未
    合。
三、就受處分人「不服稽查人員取締，拒絕停車接受稽查而逃逸」，違反道路交通管
    理處罰條例第六十條第一項部分：
  (一)受處分人於前揭時地臨時停車，經警員乙○○騎乘機車從後方至受處分人駕駛座
    旁輕敲車窗，示意受處分人右轉至中港路慢車道停車接受稽查，受處分人未依指
    示右轉停車受檢，反而駛進內側快車道，於綠燈後左轉中港路逃逸等情，業經證
    人乙○○於本院證述甚詳，受處分人於本院雖辯稱當時警員要伊右轉，因紅燈無
    法右轉，等到綠燈伊即左轉離去云云，本院審之依受處分人之供述，受處分人已
    明知員警指示其停車受檢甚明，而受處分人於紅燈無法右轉，然綠燈後何以未依
    指示右轉受檢？顯見受處分人確實有不服稽查人員取締，駕車逃逸之事實，其辯
    詞不足採信。
  (二)按汽車駕駛人有違反本條例之行為，經交通勤務警察或依法令執行交通稽查任務
    人員制止時，不聽制止或拒絕停車接受稽查而逃逸者，處三千元以上六千元以下
    罰鍰，道路交通管理處罰條例第六十條第一項定有明文，依該條文字面解釋意旨
    ，該汽車駕駛人只要有違反道路交通安全處罰條例之行為即足，並不以駕駛人是
    否實際受處罰為要件。本件受處分人確實有在快車道臨時停車之違規行為已如前
    述，雖本院前開認定上開路段標線尚有不一致之情形，而就其上開違規行為不予
    處罰，然受處分人拒絕停車接受稽查仍違反前開規定，原處分就此部分並無不當
    ，就受處分人違反道路交通管理處罰條例第六十條第一項之部分，自應依法裁處
    三千元之罰鍰，並記違規點數一點。
四、原審疏未審究上開路段有標線不一致之情事，以受處分人確實有臨時停車違規行
    為裁定駁回受處分人之異議，尚有未洽，受處分人以此為由指摘原裁定不當，為
    有理由，自應由本院將原裁定撤銷，就受處分人「不服稽查人員取締，拒絕停車
    接受稽查而逃逸」部分，裁處罰鍰三千元，並記違規點數一點；另就「快車道臨
    時停車」部分另為不罰之諭知。
五、依道路交通案件處理辦法第二十五條、第二十六條、刑事訴訟法第四百十三條前
    段裁定如主文。
中      華      民      國      九十二  年      八      月      十三    日
                                臺灣高等法院臺中分院刑事第八庭
                                      審判長法  官  羅  得  村
                                            法  官  黃  文  進
                 法  官  陳  毓  秀
右正本證明與原本無異。
（不得抗告）
                                            書記官  吳  宗  玲
中      華      民      國      九十二  年      八      月      十四    日
                                                                        Ａ


司法院資訊處製作；財團法人民間司法改革基金會備份。
